臺灣花蓮地方法院行政訴訟判決
111年度交字第22號
原      告  孫逸文  
被      告  交通部公路總局臺北區監理所

代  表  人  梁郭國  


上列當事人間交通裁決事件，原告不服被告民國111年4月13日北
監花裁字第44-P1RA80421號裁決及北監花裁字第44-P1SB20087號
裁決，提起行政訴訟，本院判決如下：
    主      文
原告之訴駁回。
訴訟費用新臺幣參佰元由原告負擔。
    事實及理由
一、程序事項：按交通裁決事件之裁判，得不經言詞辯論為之，
    行政訴訟法第237條之7定有明文。查本件係因原告不服被告
    依道路交通管理處罰條例（下稱道交條例）第21條第1項第4
    款規定所為裁決，而提起撤銷訴訟，屬交通裁決事件，依前
    揭規定，爰不經言詞辯論，逕行裁判，合先敘明。
二、事實概要：原告於民國111年2月27日下午2時32分騎乘車牌
    號碼為000-0000號普通重型機車（下稱系爭機車），行經花
    蓮縣○○市○○○街00號前時，經花蓮縣警察局花蓮分局（下稱
    花蓮分局）員警依法攔停後發現原告持有之普通重型機車駕
    照已遭註銷，故以「駕駛執照業經註銷，仍駕車」之違規事
    實，依違反道交條例第21條第1項第4款之規定，當場舉發掌
    電字第P1SB20087號違反道路交通管理事件通知單（下稱A通
    知單），並予原告當場簽收。原告復於111年3月5日下午3時
    8分許騎乘系爭機車，行經花蓮縣○○市○○路000○0號前，經花
    蓮分局員警依法攔停後發現原告持有之普通重型機車駕照已
    遭註銷，故以「駕駛執照業經註銷，仍駕車」之違規事實，
    依違反道交條例第21條第1項第4款之規定，當場舉發掌電字
    第P1RA80421號違反道路交通管理事件通知單（下稱B通知單
    ），並予原告當場簽收。原告不服該2次舉發，被告就A通知
    單部分，於111年4月13日以北監花裁字第44-P1SB20087號裁
    決書（下稱A處分），裁處原告罰鍰新臺幣（下同）6,600元
    。另被告就B通知單部分亦於同日以北監花裁字第44-P1RA80
    421號裁決書（下稱B處分），裁處原告罰鍰6,600元。原告
    於收受後不服，遂提起本件行政訴訟。
三、原告主張：原告於111年2月27日下午2時32分騎乘系爭機車
    行經上開地點，花蓮分局員警尾隨原告，發現系爭機車排氣
    管蓋掉落，要求原告停車並出示證件，發現原告駕照註銷，
    原告當時不知道駕照遭監理所註銷，不得行駛，員警不但不
    勸告並直接舉發開單。另原告於111年3月5日下午3時8分許
    ，在上開地點帶老婆前往診所看病，不得已再次駕駛系爭機
    車，當時原告持點燃香菸，員警將原告攔下後要求原告出示
    證明文件，發現原告駕照遭註銷並說明不得行駛，雖是違規
    事實是不爭之事實，但當時原告為了帶老婆去看病，情有可
    源，若一行為卻二罰，員警已矯枉過正。本件舉發員警尾隨
    原告，因系爭機車排氣管無蓋子，導致舉發開單事宜，雖為
    不爭事實，但員警矯枉過正，也無適度或空間及勸導之方式
    ，導致擾民傷財並人民所失，本件違反一行為不二罰、比例
    原則等語，並聲明：原處分撤銷。
四、被告則以：查原告所考領之普通重型機車駕照，於110年8月
    29日因「汽車駕駛人經再通知依限參加講習逾期6個月以上
    仍不參加」之違規，為被告於110年7月14日開立北監花裁字
    第00-000000000號裁決書，並於110年7月20日完成送達，原
    告未依處罰主文所定期限辦理，被告依法逕行註銷其駕駛執
    照，並無違誤。另觀原告起訴狀所載，本案原告兩件違規，
    係因「機車排氣管疑似損壞」及「騎車手持點燃香菸」行駛
    於道路而遭員警攔停舉發，原告對其騎乘普通重型機車行駛
    於道路之行為並無異議，且係分別於111年2月27日及111年3
    月5日不同日期之二駕駛行為，被告予以分別裁處於法有據
　　。本件原告確有於上揭時、地有「駕駛執照業經註銷仍駕駛
    機車」，經原舉發單位當場攔查違規事實明確，依道交條例
    第21條第1項第4款規定舉發。被告依同規定及違反道路交通
    管理事件統一裁罰基準及處理細則第41條第4項、第43條規
    定為A、B處分，於法並無違誤等語，並聲明：原告之訴駁回
　　。
五、經查，原告於111年2月27日下午2時32分許駕照遭註銷而無
    照騎乘系爭機車在花蓮縣○○市○○○街00號前遭警攔停並發現
    其有「駕駛執照業經註銷，仍駕車」之違規事實，依違反道
    交條例第21條第1項第4款之規定，當場舉發A通知單，並予
    原告當場簽收。另原告於111年3月5日下午3時8分許駕照遭
    註銷而無照騎乘系爭機車在花蓮縣○○市○○路000○0號前遭警
    攔停並發現其有「駕駛執照業經註銷，仍駕車」之違規事實
    ，依違反道交條例第21條第1項第4款之規定，當場舉發B通
    知單，並予原告當場簽收。原告不服舉發，被告遂於111年4
    月13日以A、B處分各處以原告罰鍰各6,600元等節，有A、B
    通知單、被告花蓮監理站111年5月12日北監花站字第111014
    3983號函、花蓮分局111年6月7日花市警交字第1110016916
    號函及111年5月27日花市警交字第1110015861號函、現場照
    片、A、B處分書及送達證書、被告110年7月14日北監花裁字
    第00-000000000號裁決書及送達證書等件在卷可稽（見本院
    卷第27至31頁、第85至119頁），應可信為真。
六、原告不服原處分，提起本件行政訴訟，並主張前情等節，為
    被告所否認，並以上詞置辯。是本院應審酌者厥為：原處分
    有無違法？茲分述如下：
　㈠汽車駕駛人，有下列情形之一者，處6,000元以上12,000元以
    下罰鍰，並當場禁止其駕駛：四、駕駛執照業經吊銷、註銷
    仍駕駛小型車或機車。道交條例第21條第1項第4款定有明文
    。又按違反道路交通管理事件統一裁罰基準及處理細則（下
    稱處理細則）第2項規定，處理違反道路交通管理事件之程
    序及統一裁罰基準依本細則之規定辦理。前項統一裁罰基準
    ，如附件違反道路交通管理事件統一裁罰基準表（以下簡稱
    基準表）。又基準表已規定，機車「駕駛執照業經吊銷、註
    銷仍駕駛機車」，於期限內繳納或到案聽候裁決者。處6,00
    0元罰鍰。逾越應到案期限30日內，繳納罰鍰或到案聽候裁
    決者。處6,600元之罰鍰。同細則第15條第1項本文規定，填
    製通知單，應到案日期應距舉發日30日。
　㈡經查，原告自陳於111年2月27日下午2時32分、111年3月5日
    下午3時8分有騎乘系爭機車之事實，其原領有駕駛執照當時
    業經註銷，是其自不得行駛機車於道路上。又原告之上開交
    通違規之時間、地點均不相同，僅外觀上違反同一道交條例
    第21條第1項第4款之規定，自無從視為同一行為，被告基此
    對原告為A、B處分，並無違反一事不在理原則，又原告雖稱
    違規當時要帶配偶去就醫，縱然屬實，但當下原告確實駕照
    遭註銷，依法本不得騎乘機車，原告應以其他方式攜陪配偶
    就醫，而非無照騎車，法律並無明文規定此時執法者須先予
    以勸導違規者，故該2日警方依法取締原告違規而開立A、B
    通知單，於法有據，難謂有違反比例原則之情。故原告本件
    主張有被告所為之A、B處分有違一事不再理及比例原則云云
    ，並不足採。又依上開A、B通知單顯示，原告於違規當下即
    簽收該等通知單，依上開處理細則規定，應到案時間為30日
    ，亦即本件原告應到案時間分別為111年3月29日前（A通知
    單部分）及111年4月4日前（B通知單部分），但原告於111
    年4月13日始到案申請本件裁決書，確實已逾上開應到案時
    間，故依基準表之規定，原告本件應裁罰之金額均為6,600
    元。是以，原告本件既有於上開時地駕照遭註銷而無照騎乘
    系爭機車之違規事實，並未於應到案時間到案，而於逾越應
    到案期限30日內即111年4月13日向被告到案，故被告依上開
    規定對原告為A、B處分，即裁處原告各罰鍰6,600元，於法
    並無違誤。
七、綜上所述，原告既有上開2次駕照遭註銷而無照騎乘系爭機
    車之違規事實，被告依道交條例第21條第1項第4款、處理細
    則等規定為A、B處分，於法並無不合，從而，本件原告訴請
    撤銷A、B處分，為無理由，應予駁回。
八、本件第一審裁判費為300 元，應由原告負擔，爰確定第一審
    訴訟費用額如主文第2項所示。
九、據上論結，本件原告之訴為無理由，依行政訴訟法第98條第
    1項前段，判決如主文。
中　　華　　民　　國　　111 　年　　6 　　月　　17　　日
                  行政訴訟庭    法  官  鍾志雄　
以上正本係照原本作成。
如不服本判決，應於送達後20日內，向本院提出上訴狀並表明上
訴理由(均須按他造當事人之人數附繕本並繳納上訴裁判費)。如
委任律師提起上訴者，亦應一併繳納上訴審裁判費。
中　　華　　民　　國　　111 　年　　6 　　月　　17　　日
                                書記官  胡釋云
訴訟費用計算書
項        目              金  額（新臺幣）    備  註
第一審裁判費                300元
合        計                300元